臺灣屏東地方法院民事裁定　　　　　　110年度消債清字第7號
聲　請　人
即 債務 人　林國勝　

代　理　人　林志揚律師
上列當事人聲請消費者債務清理事件，本院裁定如下：
    主  文
債務人林國勝自民國110 年11月19日中午12時起開始清算程序。
命司法事務官進行本件清算程序。
    理  由
一、按更生方案未依消費者債務清理條例（下稱消債條例）第59
    條、第60條規定可決時，除有該條例第12條、第64條規定之
    情形外，法院應以裁定開始清算程序，消債條例第61條第1
    項定有明文。又法院開始清算程序之裁定，應載明其年、月
    、日、時，並即時發生效力，復為消債條例第83條第1 項所
    明定。
二、經查：
  ㈠聲請人前聲請更生，經本院以109 年度消債更字第14號裁定
    自民國109 年7 月29日中午12時起開始更生程序。旋聲請人
    於更生程序進行中之109 年10月29日，提出分6 年、72期、
    每期清償新臺幣（下同）5,000 元、清償總額36萬元之更生
    方案，而未獲債權人會議可決，經核閱109 年度司執消債更
    字第63號更生事件全卷自明。是本件更生方案未經債權人會
    議可決之事實，首堪認定。
  ㈡關於聲請人之收入部分，聲請人現擔任里長每月所得約45,0
    00元，有收入切結書、匯款存摺影本可參，堪信屬實。準此
    ，聲請人於更生方案履行期間可處分所得總額為324 萬元（
    計算式：45,000×72＝3,240,000 ）。至聲請人之支出部分
    ，聲請人陳稱每月必要支出費用26,451元，惟未提出全部單
    據供本院審酌，應依消債條例第64條之2 第1 項規定，以11
    0 年衛生福利部公告每人每月最低生活費之1.2 倍即15,946
    元為計算基準。又聲請人之母，年約79歲，106 至108 年分
    別有所得11,079元、15,112元、13,149元，名下無財產，罹
    有重症，有戶籍謄本、全國財產稅總歸戶財產查詢清單、10
    6 至107 年度綜合所得稅各類所得資料清單書、診斷證明書
    、身心障礙證明可佐，復經本院調取其之稅務電子閘門網路
    資料查詢表核閱無誤，堪認有受聲請人扶養之必要。而上開
    扶養義務，依民法第1115條應由聲請人與其弟妹3 人共同負
    擔。又其母罹有重症，衡情有受人照護之必要，又其母現由
    聲請人之配偶照護，則聲請人支出之配偶扶養費應屬看護其
    母之費用，為其母扶養費之一部，本院審酌聲請人主張之扶
    養費共為13,000元，低於依消債條例第64條之2 第2 項規定
    計算之數額15,946元，應屬確實。另其母每月領有老農補助
    7,550 元，亦有領取補助款存摺影本可稽，此部分應予扣除
    ，則聲請人應負擔之扶養費為1,363 元（計算式：【13,0
    00－7,550 】÷4 ≒1,363 ，小數點以下四捨五入）。至聲
    請人固稱有扶養其配偶，惟該配偶扶養費經認屬其母扶養費
    之一部，爰不另計，附此說明。從而，聲請人於更生方案履
    行期間之必要生活費及扶養費合計應為1,246,248 元（計算
    式：【15,946＋1,363 】×72＝1,246,248 ）。
  ㈢聲請人有富邦人壽保險股份有限公司保單解約金約108,721
    元，有上開保險公司之陳報狀可佐，堪認聲請人之財產有清
    算價值。本院審酌聲請人提出之更生方案，以其於更生方案
    履行期間可處分所得總額324 萬元，扣除必要生活及扶養費
    用1,246,248 元後，所剩餘額為1,993,752 元，再加計108,
    721 元，共為2,102,473元。而依消債條例第64條之1 點規
    定，須逾9/10即1,892,226 元（計算式：2,102,473 ×9/10
    ≒1,892,226 ，小數點以下四捨五入）已用於清償，始足認
    聲請人已盡力清償，惟聲請人提出之更生方案清償總額為36
    萬元，尚低於上開金額，難認已盡力清償。
三、綜上，本件與消債條例第64條第1 項前段關於得逕行裁定認
    可更生方案此規定之要件不合。又本件亦查無消債條例第12
    條規定之情形，則本院自得依消債條例第61條第2 項規定，
    於向聲請人、債權人曉諭更生程序轉換為清算程序之法律效
    果，使其等有陳述意見之機會後，依同條第1 項規定裁定開
    始清算程序，並命司法事務官進行本件清算程序。至同條第
    3 項固規定：「第1 項裁定得為抗告，並於裁定確定時，始
    得進行清算程序」，惟參於101 年1 月4 日增訂該規定之立
    法理由，係指倘聲請人爭執本件有消債條例第12條、第64條
    所定情形，而不應受法院開始清算程序之裁定者，得提起抗
    告以為救濟，且於本裁定確定時，始由司法事務官進行清算
    程序，並非指各債權人均得對本裁定提起抗告，附此敘明。
四、依首開規定，裁定如主文。
中    華    民    國   110    年    11    月    19    日
                  民事庭  法  官  彭聖芳
正本係照原本作成。
如不服本裁定應於送達後10日內向本院提出抗告狀，並繳納抗告
費新臺幣1,000元。
中    華    民    國   110    年    11    月    19    日
                          書記官  孫秀桃